【裁判字號】    95,上訴,349
【裁判日期】    950504
【裁判案由】    強盜等
【裁判全文】
臺灣高等法院刑事判決                95年度上訴字第349號
上  訴  人
即  被  告  丁○○
選任辯護人  林梅玉律師
上  訴  人
即  被  告  乙○○
選任辯護人  蕭蒼澤律師
指定辯護人  本院公設辯護人甲○○
上列上訴人因強盜等案件，不服臺灣士林地方法院94年度訴字第
522號，中華民國94年11月24日第一審判決(起訴案號：臺灣士林
地方法院檢察署94年度偵字第6327號），提起上訴，本院判決如
下：
    主  文
原判決撤銷。
乙○○共同連續意圖為自己不法之所有，攜帶兇器，以強暴至使
不能抗拒，而使他人交付其物，累犯，處有期徒刑玖年，扣案金
屬玩具手槍壹支沒收。
丁○○共同連續意圖為自己不法之所有，攜帶兇器，以強暴至使
不能抗拒，而使他人交付其物，處有期徒刑柒年捌月，扣案金屬
玩具手槍壹支沒收。又意圖為自己不法之所有，而搶奪他人之動
產，處有期徒刑陸月，扣案金屬玩具手槍壹支沒收。應執行有期
徒刑捌年，扣案金屬玩具手槍壹支沒收。
    事  實
一、乙○○前曾犯竊盜案，經金門法院判處有期徒刑5 月確定，
    並於民國（下同)91年7月18日執行完畢出監，猶不知悔改，
    乙○○與丁○○因缺錢花用，竟基於意圖為自己不法所有之
    概括犯意聯絡及行為分擔，而為下列行為：
(一)於94年5月17 日凌晨，由乙○○持丁○○所有客觀上足對人
    之生命、身體、安全構成威脅、具有危險性、外型酷似真槍
    之金屬玩具手槍1 支，丁○○則持原置於租來汽車內客觀上
    足對人之生命、身體、安全構成威脅、具有危險性之木製棒
    球棍1支，共同搭乘租用汽車(車牌不詳）在臺北市北投區陽
    明山小油坑停車場內，見癸○○與不詳姓名之女性友人在自
    小客車上聊天，乙○○遂持該槍敲打癸○○右前座車窗玻璃
    命癸○○下車，丁○○則持木製球棒在車右後側警戒，嗣癸○○下車後，乙○○即持槍對著癸○○上半身，嚇令癸○○
    交付身上之財物，至使癸○○不能抗拒，而令癸○○交出皮
    夾1個，內有現金新臺幣（下同）6,700元及信用卡等物得手
    後逃逸。
(二)同年月23日凌晨4 時許，丁○○、乙○○共同搭乘前揭租用
    汽車，在臺北市○○區○○路68之5 號「發現花園餐廳」前
    ，由乙○○手持上揭玩具手槍，丁○○則空手（木製球棒置
    於租用車上），趁己○○駕車中途停車之際，由乙○○右手
    持玩具手槍敲己○○之車窗玻璃，嗣己○○搖下車窗後，乙○○左手攀在己○○駕駛座之車頂，右手持槍下垂（己○○
    在車內未見乙○○右手之槍）向己○○稱：「歐季尚，我現
    在欠錢，你有錢拿出來！」等語，己○○因未見被告等持有
    武器，因而未心生畏懼，旋告知乙○○其皮夾無財物，且將
    皮夾交乙○○檢視，乙○○檢視該皮夾確無財物，乃將該皮
    夾交還己○○；斯時丁○○單獨另行興起搶奪之犯意，趁己○○正與乙○○交談不備之際，迅速打開己○○汽車之右前
    車門，搶奪己○○所有置於右前座椅上之LV手提包1個(內有
    現金1萬元、SOUTEC廠牌行動電話1支及法師開示資料等物）
    得手；丁○○、乙○○離開數步後，乙○○深恐己○○因被
    恐嚇以手機報案或開車追趕，又回頭向己○○索取手機及汽
    車鑰匙，己○○在未心生畏懼之狀況下，為想讓丁○○、乙○○2 人儘速離開，乃將手機及汽車鑰匙交付給乙○○，乙○○開車離開後至山下始知丁○○向己○○搶奪手提包。
(三)乙○○、丁○○為準備繼續強盜用之交通工具，2 人即基於
    竊盜概括之犯意聯絡與行為分擔，於同年月25日凌晨零時30
    分許，由丁○○開著前揭租用汽車搭載乙○○一起到臺北市
    北投區○○路○段312號「鴻揚汽車商行」附近，丁○○在車
    上把風，由乙○○下車以自備之鑰匙1支，連續開啟車牌779
    1-GM號及車牌Y2-5226號自小客車電門，竊取該商行所有之2
    輛汽車得手，置於其支配之下，再由乙○○先開走車牌7791
    -GM 號汽車，搭載丁○○離去準備繼續作案；另已開啟車門
    之車牌Y2-5226 號自小客車則暫停置於原處，準備嗣後再開
    走，原搭乘之租用汽車亦棄置於附近。
(四)乙○○、丁○○承前強盜之概括犯意聯絡，由乙○○駕駛上
    開竊得之車牌7791-GM 號自小客車搭載丁○○，於同年月25
    日凌晨3 時許，在臺北市中山區大佳河濱公園，將戊○○與
    女友丙○○所搭乘之自小客車攔下，再以同樣強盜手法，由
    乙○○持上開玩具手槍，丁○○則持木質球棒，乙○○先以
    手拍打戊○○右前車窗玻璃，命其開門，右前車門打開後乙○○嚇令交付財物，戊○○、丙○○因見對方2 人分別手持
    手槍及球棒，已至無法抗拒，戊○○乃將其所有現金2 百多
    元、PANASONIC廠牌行動電話1支等財物交付丁○○得手，丙○○則未交付而未得逞。事後丁○○將強盜所得之戊○○所
    有PANASONIC 廠牌行動電話借予不知情之女友謝佳玲搭配門
    號：0000000000號使用。
(五)乙○○、丁○○承前強盜之概括犯意聯絡，駕駛上開竊得車
    牌7791-GM號之自小客車，於同年月25日凌晨3時30分許，在
    臺北市中山區美堤河濱公園，將庚○○與女友壬○○所搭乘
    之自小客車攔下，再以同樣強盜手法，由乙○○持上開玩具
    手槍，丁○○則持木質球棒，乙○○以槍敲打庚○○車窗並
    以槍指向庚○○，嚇稱：「搶劫，我們在跑路，缺錢。」等
    語，丁○○則站在壬○○車旁，嚇令彼等2 人交付財物，至
    使庚○○、壬○○不能抗拒，壬○○交出現金3 千多元，庚○○交出現金4千多元、易利信廠牌Z800型行動電話1支、黃
    金項鍊1條、手錶1支得手。乙○○並於同年月26日下午3 時
    許，至臺北市○○區○○路2 號之「金富昇銀樓」，將強盜
    所得之庚○○所有金項鍊以7,520 元變賣予不知情之江金泉
    。
(六)乙○○、丁○○承前強盜之概括犯意聯絡，駕駛上開竊得車
    牌7791-GM號之自小客車，於同年月25日凌晨4時許，在臺北
    市○○區○○路1 段中山樓公車站前，將王靖瑋與友人辛○○、楊永寧、陳宛臻與張淯理所搭乘之自小客車攔下，再以
    同樣強盜手法，由乙○○持上開玩具手槍，丁○○持木質球
    棒，乙○○以槍敲打王靖瑋車窗，俟車窗搖下後即以槍抵住
    王靖瑋頭部，嚇稱：「把手舉起來！」，旋將王靖瑋汽車鑰
    匙拔出，並嚇令車上之人交付財物，至使王靖瑋、辛○○、
    楊永寧、陳宛臻、張淯理等人不能抗拒，王靖瑋因而交付現
    金1萬3千多元予乙○○，陳宛臻、楊永寧分別交付100 元及
    200元予丁○○，丁○○並強取王靖瑋所有之BALLY牌手提包
    1個等財物得手，辛○○、張淯理2人因無錢交付而未得逞；
    嗣乙○○及丁○○駕駛上開自小客車離去未遠，將王靖瑋之
    汽車鑰匙丟棄地上，王靖瑋下車欲撿拾鑰匙時，丁○○、乙○○又返回欲再行搶王靖瑋之行動電話，王靖瑋即趨前與乙○○搶槍，丁○○遂持球棒毆打王靖瑋，致使王靖瑋受有頭
    部、右臉、頸部、右肩、右臂多處瘀傷及擦傷之傷害（傷害
    部分未據告訴），乙○○及丁○○旋駕駛上開竊得之自小客
    車欲逃逸，王靖瑋亦趨前攔阻，乙○○情急下所駕駛竊得之
    車牌7791-GM 號之自小客車撞及變電箱與公車站牌而損毀無
    法使用。
(七)乙○○及丁○○因車牌7791-GM 號之自小客車已撞毀，旋於
    同年月25日上午，一起搭乘計程車至承德路「鴻揚汽車商行
    」附近，將同日凌晨3 時許已竊取得手而暫停置於該處之車
    牌Y2-5226 號自小客車開走使用，數日後再由丁○○將該車
    棄置於萬華區某處。嗣經警循戊○○所有PANASONIC 廠牌行
    動電話通聯紀錄始查知上情。
二、案經戊○○、王靖瑋訴由臺北市政府警察局中山分局報告臺
    灣士林地方法院檢察署檢察官偵查起訴。
    理  由
一、訊據上訴人即被告丁○○、乙○○2 人，對於前揭犯行均坦
    承不諱（見本院卷第89至95頁），核與證人即被害人癸○○
    （見偵卷第136至139、257至258頁，原審卷第156至160 頁
    ）、己○○ (偵卷第34至37、225至226頁，原審卷第161 至
    166頁)、戊○○（偵卷第48至51、167至168頁，原審卷第16
    167至171頁)、庚○○（偵卷第61至65、226頁，原審卷第17
    1至174頁）、壬○○（偵卷第66至71、227頁，原審卷第175
    至176頁）、王靖瑋 (偵卷第74至78、168至172頁，原審卷
    第176至180頁)、陳珮琪 (偵卷第83至85、172頁，原審卷第
    181至183頁）於偵查及原審審理時結證被強盜及被搶奪之情
    節相符，亦核與證人即被害人丙○○（偵卷第56至57頁）、
    陳宛臻（偵卷第170、172頁）、楊永寧（偵卷第170、172頁
    ）、張淯理（偵卷第172頁）、王科舜（偵卷第41至42、26
    7至268頁)於偵查中結證被搶奪、被強盜情節均相符合，此
    外復有己○○領回被搶手提包及SOUTEC廠牌行動電話之贓物
    認領保管單（偵卷第40頁）、王科舜領回被偷車牌Y2-5226
    號自小客車之贓物認領保管單（偵卷第43頁)、車號7791-GM
    車輛尋獲單（偵卷第270頁）、戊○○領回被強取PANASONIC
    廠牌行動電話之贓物認領保管單（偵卷第52頁）、王靖瑋領
    回被強取BALLY牌手提包之贓物認領保管單 (見偵卷第81頁)
    各1紙在卷足憑。又被告乙○○將向庚○○所強取之黃金項
    鍊1條拿至金富昇銀樓變賣7,520元等情，亦經證人即金富昇
    銀樓負責人江金泉於警詢中陳述明確（見偵卷第142至143頁
    ），並有台北市金銀珠寶商業同業公會印製之明細證明單1
    紙在卷可參（偵卷第95頁)。被害人王靖瑋遭被告2人打傷等
    情，亦有臺北市立陽明醫院出具甲種診斷證明書及傷勢照片
    可資為憑（偵卷第82、216至219頁），足徵被告丁○○、乙○○之自白與事實相符，本件事證明確，被告2人犯行洵堪
    認定，應依法論科。
二、按施用強暴脅迫使人不能抗拒而為奪取，應成立強盜之罪，
    而所謂強暴脅迫手段，祇須抑壓被害人之抗拒，足以喪失其
    意思自由為已足，縱令被害人實際並無抗拒行為，仍於強盜
    罪之成立，不生影響（最高法院20年非字第84號判例），因
    此，「被告於行劫時，攜帶槍械向事主威嚇，是已對於被害
    人實施強脅行為，與僅乘人不備而搶奪其財物者，迥乎不同
    」（最高法院20年非字第201號判例參照)，而外型酷似真槍
    之金屬玩具手槍，足讓被害人誤為足生生命損害之真槍，生
    畏懼之心至不能反抗，與木質球棒客觀上均足對人之生命、
    身體、安全構成威脅、具有危險性，均為兇器，是本件犯罪
    事實一（一）、（四）、（五）、（六）部分，被告丁○○
    、乙○○意圖為自己不法之所有，攜帶兇器，以強暴至使不
    能抗拒，而使他人交付其物，核係犯刑法第330條第1項之加
    重強盜罪；就犯罪事實一（四）部分，被告2 人係以一加重
    強盜行為而犯一加重強盜既遂、一加重強盜未遂之罪名；犯
    罪事實一（五）部分，被告2 人係以一加重強盜行為而犯二
    加重強盜既遂罪；犯罪事實一（六）部分，被告2 人係以一
    加重強盜行為而犯三加重強盜既遂、二加重強盜未遂之罪名
    ；均為想像競合犯，均應從一重以一加重強盜既遂罪處斷。
    又犯罪事實一（三）部分，被告2 人意圖為自己不法之所有
    ，而竊取他人之汽車，核係犯刑法第320條第1項之竊盜罪。
    被告2人所為4次加重強盜犯行及2 次竊盜犯行，各時間緊接
    ，所犯構成要件各相同之罪名，顯各均係出於概括之犯意為
    之，均為連續犯，均依刑法第56條之規定各以一罪論，並各
    加重其刑。又被告丁○○、乙○○2 人對於前揭連續加重強
    盜及連續竊盜犯行，均有犯意聯絡與行為分擔，均為共同正
    犯；又被告2 人所犯連續加重強盜罪與連續竊盜罪間，有方
    法結果之牽連關係，為牽連犯，應從一重以連續加重強盜罪
    處斷。又犯罪事實一（二）之部分，被告丁○○意圖為自己
    不法之所有，而搶奪他人之動產，核係犯刑法第325條第1項
    之搶奪罪，公訴意旨認被告係犯刑法第330條第1項之加重強
    盜罪，然查證人即被害人己○○於原審審理時結證稱：「（
    被告有沒有用暴力對付你？）沒有他們還很客氣，也沒有恐
    嚇我。」、「（當時你怕不怕？）不會，他們當時沒有拿什
    麼東西。」、「（為何警訊筆錄你說當時因為心生恐懼害怕
    ？）我不會怕，心生恐懼是他們（指警察）寫的，是一個替
    代役打的字。」等語，足徵被害人己○○並未達心生畏懼或
    不能抗拒之程度，而係被告丁○○另行起意趁己○○正與被
    告乙○○交談不備之際，迅速打開己○○汽車之右前車門，
    搶奪己○○所有LV手提包1 個，是起訴法條尚有未恰，應予
    變更。被告丁○○所犯連續加重強盜罪及搶奪罪二罪，罪名
    互異，犯意各別，顯係分別起意，應分論併罰。次查被告乙○○前曾犯竊盜罪，經金門地方法院判處有期徒刑5 月確定
    ，並於91年7月18 日執行完畢出監，有本院被告全國前案紀
    錄表在卷可按，其於有期徒刑執行完畢後5 年內再犯有期徒
    刑以上之本罪，為累犯應依法遞加重其刑。原審予被告等論
    罪科刑，固非無見。惟查：沒收為從刑之一種，依主從不可
    分原則，應附隨於主刑而同時宣告之，除有罪，免刑等判決
    ，於裁判時併宣告外，如諭知無罪之判決，既無主刑，從刑
    亦無所附麗，故案內之違禁物，應另依刑法第四十條但書由
    檢察官聲請單獨宣告沒收（參照78年台非字第72號判例）。
    扣案之金屬玩具手槍1 支固係被告丁○○所有，惟係供被告
    等共同犯罪所用，是就被告丁○○、乙○○，其主文均應就
    該扣案之金屬玩具手槍分別諭知沒收，原判決主文另立一項
    為沒收之諭知，顯有不當。另被告丁○○犯連續加重強盜罪
    及搶奪罪二罪，分論併罰，就其應執行刑部分，扣案之金屬
    玩具手槍亦應併予宣告沒收，原審漏未審酌，亦有疏漏。被
    告等上訴意旨以量刑過重指摘原判決不當，雖無理由，惟原
    判決既有前開可議，即屬無可維持，應由本院將原判決予以
    撤銷改判。爰審酌被告2人犯罪之動機、目的、手段，犯罪
    時所受之刺激及其品性、生活狀況、智識程度、犯罪所生之
    損害、犯罪後已賠償部分被害人之損害，及於本院審理時坦
    承犯行，深表悔悟等一切情狀，分別量處如主文所示之刑，
    並就被告丁○○部分定應執行之刑。末查扣案金屬玩具手槍
    1 支係被告丁○○所有，且供被告等犯罪所用，應依刑法第
    38 條第1項第2款，分別併予宣告沒收。至於作案用之木質
    球棒1支，係被告自租用汽車上取用，並非被告所有，爰不
    併予諭知沒收；又被告2人竊車用之汽車鑰匙1支，雖係被告
    乙○○所有且供犯罪所用，然據被告乙○○於審理時陳稱該
    支鑰匙已丟棄滅失，本院爰不諭知沒收，並此敘明。
三、公訴意旨另以：同年月23日凌晨4 時許，被告丁○○、乙○○共同搭乘前揭租用汽車，在臺北市○○區○○路68之5 號
    「發現花園餐廳」前，由被告乙○○手持上揭玩具手槍，被
    告丁○○則空手（木製球棒置於租用車上），趁己○○駕車
    經過為避開路中障礙物而停車之際，由被告乙○○右手持玩
    具手槍敲己○○之車窗玻璃，嗣己○○搖下車窗後，被告乙○○左手攀在己○○駕駛座之車頂，右手持槍下垂（己○○
    在車內未見乙○○右手之槍）向己○○嚇稱：「歐季尚，我
    現在欠錢，你有錢拿出來。」等語，己○○告知被告乙○○
    其皮夾無財物，且將皮夾交被告乙○○檢視，被告乙○○檢
    視該皮夾確無財物，乃將該皮夾交還己○○。斯時丁○○單
    獨另行興起搶奪之犯意，趁己○○正與乙○○交談不備之際
    ，迅速打開己○○汽車之右前車門，強取己○○所有LV手提
    包1個(內有現金1萬元、SOUTEC廠牌行動電話1支及法師開示
    資料等物）得手（被告丁○○此部分搶奪罪業經判決如前述
    ）；丁○○、乙○○離開數步後，乙○○深恐己○○因被恐
    嚇以手機報案或開車追趕，又回頭向己○○索取手機及汽車
    鑰匙，己○○為想讓丁○○、乙○○二人儘速離開，乃將手
    機及汽車鑰匙交付給乙○○，乙○○開車離開後至山下始知
    丁○○向己○○搶奪手提包。因認被告丁○○、乙○○共犯
    刑法第330條第1項之加重強盜罪，與前揭加重強盜罪有連續
    犯裁判上一罪之關係云云。
(一)按刑法所謂強盜罪係以意圖為自己或第三人不法之所有，以
    強暴、脅迫、藥劑、催眠術或他法，至使不能抗拒，而取他
    人之物或使其交付，為構成要件。
(二)經查本件證人己○○於原審審理時結證稱：「（被告有沒有
    用暴力對付你？）沒有他們還很客氣，也沒有恐嚇我。」、
    「（當時你怕不怕？）不會，他們當時沒有拿什麼東西。」
    、「（為何警訊筆錄你說當時因為心生恐懼害怕？）我不會
    怕，心生恐懼是他們(指警察）寫的，是1個替代役打的字。
    」等語，足徵被害人己○○被要求交出財物時，被告等並未
    以強暴、脅迫、藥劑、催眠術或他法，至使其不能抗拒，被
    告等所為核與強盜罪之構成要件未符；又被告乙○○當時係
    左手攀在己○○駕駛座之車頂，右手雖持玩具手槍，然持槍
    下垂，致己○○在車內未見乙○○右手之槍，且被告丁○○
    當時亦未持球棒，被害人己○○因未見被告等持有武器，且
    被告乙○○當時僅向其稱：「歐季尚，我現在欠錢，你有錢
    拿出來！」等語，該話語雖稍帶命令語氣，然並未達恐嚇之
    程度，況被害人己○○證稱當時其並不害怕，且皮夾內根本
    無錢，故交給被告乙○○檢視，且為了想讓被告2 人儘速離
    開，乃應被告之要求將手機及汽車鑰匙交付給被告乙○○，
    是被告2 人此部分所為亦與刑法恐嚇取財罪之要件有間。公
    訴意旨認此部分與被告前揭有罪之加重強盜罪部分有連續犯
    裁判上一罪之關係，爰不另為無罪之諭知。
據上論斷，應依刑事訴訟法第369條第1項前段、第364條、第299
條第1項前段、第300條，刑法第28條、第56條、第330條第1項、
第320條第1項、325條第1項、第55條、第47條、第51條第5 款、
第38條第1項第2款，罰金罰鍰提高標準條例第1條前段，判決如
主文。
本案經檢察官陳玉珍到庭執行職務。
中    華    民    國    95    年     5    月     4    日
                  刑事第九庭    審判長法  官  李文成
                                      法  官  周盈文
                                      法  官  官有明
以上正本證明與原本無異。
如不服本判決，應於收受送達後十日內向本院提出上訴書狀，其
未敘述上訴之理由者並得於提起上訴後十日內向本院補提理由書
（均須按他造當事人之人數附繕本）。
                                      書記官  邵淑津
中    華    民    國    95    年    5     月    4     日
附錄：本案論罪科刑法條全文
刑法第328條
意圖為自己或第三人不法之所有，以強暴、脅迫、藥劑、催眠術
或他法，至使不能抗拒，而取他人之物或使其交付者，為強盜罪
，處5年以上有期徒刑。
以前項方法得財產上不法之利益或使第三人得之者，亦同。
犯強盜罪因而致人於死者，處死刑、無期徒刑或10年以上有期徒
刑；致重傷者，處無期徒刑或7年以上有期徒刑。
第1項及第2項之未遂犯罰之。
預備犯強盜罪者，處1年以下有期徒刑、拘役或3千元以下罰金。
刑法第330條
犯強盜罪而有第321條第1項各款情形之一者，處7年以上有期徒
刑。
前項之未遂犯罰之。
刑法第320條
意圖為自己或第三人不法之所有，而竊取他人之動產者，為竊盜
罪，處5年以下有期徒刑、拘役或500元以下罰金。
意圖為自己或第三人不法之利益，而竊佔他人之不動產者，依前
項之規定處斷。
前二項之未遂犯罰之。
刑法第325條
意圖為自己或第三人不法之所有，而搶奪他人之動產者，處6月
以上5年以下有期徒刑。
因而致人於死者，處無期徒刑或7年以上有期徒刑，致重傷者，
處3年以上10年以下有期徒刑。
第一項之未遂犯罰之。


司法院資訊處製作；財團法人民間司法改革基金會備份。
